【裁判字號】    92,台上,4312
【裁判日期】    920807
【裁判案由】    走私
【裁判全文】
最高法院刑事判決                              九十二年度台上字第四三一二號
    上  訴  人  甲○○
右上訴人因走私案件，不服福建高等法院金門分院中華民國九十二年五月二十一日第
二審判決 (九十二年度上訴字第六號，起訴案號：福建金門地方法院檢察署九十年度
偵字第三○九號），提起上訴，本院判決如左：
    主  文
上訴駁回。
    理  由
按刑事訴訟法第三百七十七條規定，上訴於第三審法院，非以判決違背法令為理由，
不得為之。是提起第三審上訴，應以原判決違背法令為理由，係屬法定要件。如果上
訴理由狀並未依據卷內訴訟資料，具體指摘原判決不適用何種法則或如何適用不當，
或所指摘原判決違法情事，顯與法律規定得為第三審上訴理由之違法情形，不相適合
時，均應認其上訴為違背法律上之程式，予以駁回。本件上訴人甲○○上訴意旨略稱
：(一)、懲治走私條例之相關刑罰規定，屬於空白構成要件，其禁止內容係有待行政規
章或命令予以補充，方能成為完整之構成要件。故犯私運管制物品進口逾公告數額者
，如於行為後裁判時，該私運進口之物品，又經行政院依修正前懲治走私條例第二條
第二項重行公告，不列入管制物品之內，則屬形成空白構成要件禁止內容的行政規章
或命令變更，而影響可罰性之範圍，故此等空白構成要件之行政規章或命令若有變更
，即有刑法第二條第一項之適用。從而上訴人行為後裁判時，該私運進口之物品，既
經行政院依修正前懲治走私條例第二條第二項重行公告，不列入管制物品之內，亦即
犯罪後之法律已廢止其刑罰者，則依刑法第二條從新從輕原則之適用，裁判時法律既
有變更，自應適用最有利於行為人之法律，而依刑事訴訟法第三百零二條第四款「犯
罪後之法律已廢止其刑罰者」之規定諭知免訴判決。原判決認行政院上開重行公告，
乃是行政上適應當時情形所為事實上變更，並非刑罰法律之變更，實有適用法則錯誤
之違法。(二)、上訴人係受張見龍之委託代為運送貨物，事先並不知托運之貨物係屬管
制進口之物品，且貨品皆以大紙箱包裝，外觀上難以知悉屬於走私之貨物，故於托運
清單上依張見龍所言記載為「蕃薯乾」，可知上訴人受託代為運送貨物時，主觀上既
不知該貨物屬管制進口物品，載運貨物時客觀上亦無從判斷屬走私物品，自無運送管
制物品逾公告數額之可言。原判決僅以上訴人於警詢時之供述，即認上訴人與張見龍
於本件私運進口之大陸物品確有犯意聯絡與行為分擔，然就如何參與謀議及其內容為
何，未予認定說明，自有調查未盡及理由不備之違法。(三)、原判決以上訴人因不知載
運貨物係走私物品，而於寄往台灣之托運清單上記載其主觀上知悉之「蕃薯乾」，即
任意推定上訴人畏罪情虛，率認上訴人運送管制物品進口逾公告數額之走私物品罪，
自有不依證據認定犯罪事實之違法云云。
惟查：證據之取捨、事實之認定，乃事實審法院職權行使之範圍，茍其證據之取捨及
事實之認定，不違背經驗法則與論理法則，即不容任意指摘為違法，而據為上訴第三
審之適法理由。原判決依據上訴人於警詢時供承其知道所托寄之物品係大陸豬腳筋、
金針菜，並證人楊慧盈於警詢及張見龍於第一審之供證，為警查獲而扣案之大陸地區
產製豬腳筋十五箱 (每箱毛重二十一公斤，合計三百十五公斤）、金針菜二箱 (每箱
毛重二十六公斤，合計五十二公斤），及卷附金門縣警察局現場臨檢紀錄表、金門縣
警察局查扣單、金門縣政府接受行政院農業委員會委託銷燬走私農漁產品清單影本各
一份、照片影本八幀、上訴人親筆書寫之托運單十紙、財政部高雄關稅局民國九十年
八月三十日關緝字第九○○六○八四一號函等證據，綜合判斷，認定上訴人確有與張
見龍共同運送大陸地區產製而私自進口之上開豬腳筋、金針菜等物品之犯行。因而撤
銷第一審不當之判決，改判論處上訴人共同運送私運管制物品進口逾公告數額之走私
物品罪刑，已敘明所憑之證據及認定之理由。復論述犯私運管制物品進口逾公告數額
者，如於行為後裁判時，該私運進口之物品，又經行政院依修正前懲治走私條例第二
條第三項重行公告，不列入管制物品之內，乃是行政上適應當時情形所為之事實變更
，並非刑罰法律有所變更，自不得據為廢止刑罰之認定而諭知免訴；上訴人行為後，
雖行政院於九十年十一月二十九日以台九十財字第○六六五八九號函公告刪除「管制
物品項目及其數額」丁項之管制物品項目及其數額，因僅係事實之變更而非刑罰法律
之變更，並無刑法第二條第一項規定之適用。而以上訴人否認有上開犯行，辯稱：扣
案之大陸地區物品係張見龍委託運送，張見龍只說是芋頭乾、金針菜，沒說有豬腳筋
，且貨物都是用大紙箱包裝，伊從外觀無法知道是私貨云云，乃卸責之詞，不足採信
，於理由內詳加說明及指駁。經核所為論斷，均與卷內資料相符，從形式上觀察，並
無認定事實不依證據或有何採證違背經驗法則、論理法則等違法情形存在。至「管制
物品項目及其數額」雖經行政院於九十一年十一月二十九日修正公布，改將丁項刪除
，惟此部分之刪除乃屬事實變更，並非法律變更，其效力皆僅及於以後之行為，殊無
溯及既往而使公告以前之走私行為受何影響，原判決認無刑法第二條第一項之適用，
自無判決適用法則不當之可言。又原判決已說明其就案內所有證據，本於調查所得心
證，分別定其取捨，而憑以認定上訴人確有與張見龍共同運送私運管制物品進口逾公
告數額之走私物品之依據及理由，此係事實審法院採證認事之職權行使，難謂有違反
證據法則、判決不備理由，或應於審判期日調查之證據而未予調查之情形。上訴意旨
，徒就原判決已說明之事項，及原審採證認事之職權行使，任意指摘為違法，顯與法
律規定得為第三審上訴理由之違法情形，不相適合。其上訴違背法律上之程式，應予
駁回。
據上論結，應依刑事訴訟法第三百九十五條前段，判決如主文。
中      華      民      國    九十二    年      八      月      七      日
                              最高法院刑事第九庭
                                  審判長法官  陳  炳  煌
                                        法官  陳  正  庸
                                        法官  韓  金  秀
                                        法官  吳  信  銘
                                        法官  徐  文  亮
      右正本證明與原本無異
                                              書  記  官
中      華      民      國    九十二    年      八      月     十三     日
                                                                        Ｒ


司法院資訊處製作；財團法人民間司法改革基金會備份。
